【裁判字號】    89,台再,20
【裁判日期】    890317
【裁判案由】    損害賠償
【裁判全文】
最高法院民事判決                                  八十九年度台再字第二○號
    再 審原 告  乙○○
                甲○○
                丙○○
                丁○○
    再 審被 告  苗栗縣銅鑼鄉農會
    法定代理人  吳慶文
右當事人間請求損害賠償事件，再審原告對於中華民國八十八年十月二十九日本院判
決（八十八年度台上字第二六三一號），提起再審之訴，本院判決如左：
    主  文
再審之訴駁回。
再審訴訟費用由再審原告負擔。
    理  由
本件再審原告對於本院八十八年度台上字第二六三一號確定判決（以下簡稱原確定判
決）以有民事訴訟法第四百九十六條第一項第一款規定之情形，提起再審之訴，係以
：原確定判決以再審原告應賠償再審被告之金額為新台幣（下同）四百十二萬三千四
百九十五元本息，且以前訴訟程序第二審以過失相抵法則酌減再審原告五十九萬九千
二百四十九元有所錯誤，乃駁回再審原告對於再審被告請求再審原告連帶給付五十九
萬九千二百四十九元本息之第二審上訴，並駁回再審原告之第三審上訴。惟原確定判
決就前開損害賠償金額中，關於土地增值稅之計算顯有錯誤。按土地增值稅之計算，
乃以買賣之現值，減去原規定地價或前次移轉現值，就此漲價部分課徵以百分之四十
到百分之六十不等之增值稅，而所謂原規定地價或前次移轉現值之計算，依土地稅法
第三十二條規定，遇一般物價有變動時，應按政府發布之物價指數調整後，再計算其
土地漲價總數額。而原確定判決關於土地增值稅之計算，應計算訴外人鍾玉珍提供向
再審被告申請貸款之坐落桃園縣觀音鄉○○段第一二、一二之四、一二之五、一二之
六、一二之七號等五筆土地之增值稅時，單純依上開五筆土地之公告現值即每平方公
尺四百八十元計算其土地漲價部分，而未依土地稅法第三十二條之規定，依物價指數
做調整後，再計算土地增值稅，其所計算出之土地增值稅自有錯誤，進而影響再審原
告應負損害賠償金額之計算。原確定判決顯有違背土地稅法第三十二條之規定，爰依
民事訴訟法第四百九十六條第一項第一款提起本件再審等語為論據。按民事訴訟法第
四百七十六條第一項規定，第三審法院應以第二審判決確定之事實為判決之基礎。前
訴訟程序第二審依再審原告之聲請，將系爭五筆土地囑託中華經建鑑定中心鑑定結果
，認系爭五筆土地當時每坪之價值為五萬六千四百六十二元，總值為七百五十一萬五
千零九十二元，兩造均同意以該價格為八十二年八月間之市價。再審原告乙○○於辦
理徵信工作時，認系爭五筆土地每坪之市價為十萬五千元，顯與市價不相當，難辭估
價不實之疏忽責任。再增值稅之計算，依再審被告之放款資料檔案管理辦法，應以時
價減去規定地價（或前次移轉之現值）之金額按規定稅率計算之。而增值稅之稅率依
土地稅法第三十三條之規定辦理。經核以系爭五筆土地之價值七百五十一萬五千零九
十二元，減去系爭五筆土地前次移轉現值之金額二十一萬一千二百元，計算出增值稅
應為四百三十一萬八千九百七十五元，則系爭五筆土地之擔保放款總值為二百八十七
萬六千五百零五元。本件訴外人鍾玉珍共貸得七百萬元，超貸四百十二萬三千四百九
十五元，即為再審被告因再審原告乙○○徵信不實所受之損害。原確定判決本於前訴
訟程序第二審所確定之前開事實，並以賠償權利人請求賠償義務人賠償時，賠償義務
人不得以賠償權利人之其他使用人亦與有過失，對賠償權利人主張過失相抵之餘地，
再審原告乙○○為再審被告之使用人，再審被告向再審原告乙○○請求損害賠償時，
自無與有過失之適用。爰將前訴訟程序第二審以再審被告之信用部主任及總幹事與有
過失，並酌減乙○○之賠償金額五十九萬九千二百四十九元本息部分，於法未合，乃
將該部分判決廢棄，並自行判決駁回再審原告關於該部分在前訴訟程序第二審之上訴
，並駁回再審原告之上訴（即維持前訴訟程序第二審判決關於命再審原告應連帶給付
再審被告三百五十二萬四千二百四十六元本息部分）。經核於法並無違誤。再審原告
在前訴訟程序之事實審法院審理中，並未主張系爭五筆土地於計算土地增值稅時，物
價指數有何變動調整之情事，以供事實審法院斟酌。則原確定判決本於前訴訟程序第
二審判決所認定之土地現值及計算出之土地增值稅，據以判定再審原告應負之損害賠
償金額，自無適用法規顯有錯誤可言。再審意旨，謂原確定判決未適用土地稅法第三
十二條之規定，有民事訴訟法第四百九十六條第一項第一款適用法規顯有錯誤之情形
云云，委無可採，本件再審之訴，非有理由，應予駁回。
據上論結，本件再審之訴為無理由，依民事訴訟法第七十八條，判決如主文。
中      華      民      國    八十九    年      三      月     十七     日
                              最高法院民事第二庭
                                  審判長法官  曾  桂  香
                                        法官  劉  延  村
                                        法官  劉  福  聲
                                        法官  黃  秀  得
                                        法官  陳  碧  玉
      右正本證明與原本無異
                                              書  記  官
中      華      民      國    八十九    年      三      月    三十一    日


司法院資訊處製作；財團法人民間司法改革基金會備份。
